臺灣臺南地方法院刑事判決　　　　　　 94年度交訴字第183號
公　訴　人　臺灣臺南地方法院檢察署檢察官
被　　　告　甲○○原名林銘政.
上列被告因公共危險案件，經檢察官提起公訴（94年度核退偵字
第393號），本院依簡式審判程序判決如下：
    主  文
甲○○服用酒類，不能安全駕駛動力交通工具而駕駛，處有期徒
刑參月，如易科罰金，以參佰元折算壹日；又駕駛動力交通工具
肇事，致人傷而逃逸，處有期徒刑陸月，如易科罰金，以參佰元
折算壹日；應執行有期徒刑柒月，如易科罰金，以參佰元折算壹
日。緩刑肆年。
    事  實
一、甲○○前於民國92年8月2日因服用酒類，不能安全駕駛動力
    交通工具而駕駛，經本院以92年度新交簡字第319 號刑事簡
    易判決判處拘役59日確定，並於92年9 月23日繳納罰金執行
    完畢，明知其於94年5月6日凌晨3時至7時許止，在臺南市某
    PUB 飲用啤酒後，已達不能安全駕駛動力交通工具之程度，
    原應注意飲用酒類後其吐氣所含酒精濃度超過每公升0.25毫
    克者，不得駕車，以免影響公眾安全，仍貿然於同日7 時許
    ，駕駛車牌號碼J3-2191 號自小客車，由臺南市○○路行駛
    欲返回新化鎮住處，於同日7時55分許，沿南180號線道行經
    臺南縣新化鎮崙頂里崙仔頂356 號前，因超車而左偏侵入對
    向車道，撞及由乙○○所駕駛之車牌號碼PHD-086 號重型機
    車，致乙○○人車倒地，造成乙○○受有「膝蓋挫傷、扭傷
    、膝開放性傷口」等傷害（過失傷害部分經撤回告訴，另經
    臺灣臺南地方法院檢察署檢察官為不起訴處分）。甲○○明
    知駕駛自小客車肇事致人受傷，應停車對乙○○採取必要救
    護措施，及留置現場等待警方前往處理，竟基於肇事逃逸之
    犯意，隨即駕駛該自小客車逃離現場。適為路人目擊並報警
    處理，警方再依該目擊者所提供之車牌號碼循線查悉上開自
    小客車為甲○○所駕駛，並通知甲○○至警局詢問，經警於
    同日12時3 分許，對甲○○施以酒精濃度測試，吐氣所含酒
    精濃度達每公升0.33毫克，因而查獲上情。
二、案經臺南縣警察局新化分局報請臺灣臺南地方法院檢察署檢
    察官偵查起訴。
    理  由
一、程序方面─
  (一)按除被告所犯為死刑、無期徒刑、最輕本刑為3 年以上有期
    徒刑之罪或高等法院管轄第一審案件者外，於法院行準備程
    序進行中，被告先就被訴事實為有罪之陳述時，審判長得告
    知被告簡式審判程序之旨，並聽取當事人、代理人、辯護人
    及輔佐人之意見後，裁定進行簡式審判程序；且受命法官行
    準備程序，與法院或審判長有同一之權限，刑事訴訟法第27
    3條之1 第1 項及279條第2 項前段分別定有明文。本件被告
    甲○○所為係犯死刑、無期徒刑、最輕本刑為3 年以上有期
    徒刑以外之罪，其於準備程序中就被訴事實為有罪之陳述，
    經受命法官告知簡式審判程序之旨，並聽取公訴人、被告及
    辯護人之意見後，本院認為適宜由受命法官獨任進行簡式審
    判程序。
  (二)簡式審判程序之證據調查，不受刑事訴訟法第159條第1項、
    第161條之2、第161條之3、第163條之1及第164條至第170條
    規定之限制，亦為同法第273條之2所明文。是此，證人乙○
    ○於警詢中之陳述、道路交通事故調查報告表(一)、(二)及詹骨
    外科診所診斷證明書，本院自可採為證據，先此敘明。
二、認定犯罪事實所憑證據及理由─
  (一)關於被訴刑法第185條之3之酒後駕車罪部分：
　　1.被告於上述時間、地點飲用酒類，並已達不能安全駕駛動
      力交通工具之程度，仍駕駛上開自用小客車在道路上行駛
      之事實，業據被告於偵查中及本院審理時坦承不諱（參臺
      灣臺南地方法院檢察署94年度核交字第414號偵查卷第5頁
      、本院94年10月11日準備程序及審判程序筆錄）。再被告
      為警查獲並測得吐氣所含酒精濃度為每公升0.33毫克，有
      酒精濃度測試單1紙在卷可佐（參警卷第17頁）。
    2.按刑法第185條之3規定所謂「不能安全駕駛」，係抽象危
      險犯，並不以發生具體危險為必要，而對於呼氣酒精濃度
      已達每公升0.55毫克（0.55MG/L）以上者，肇事率為一般
      正常人之10倍，認為已達不能安全駕車之標準，此業經法
      務部88年5 月18日以法88檢字第001669號函告週知，應為
      絕對不能安全駕駛動力交通工具。且按就醫學文獻所知，
      酒精對人體造成之影響；於飲酒後吐氣所含酒精濃度達每
      公升0.25毫克（約合體內血液中酒精濃度50MG /DL或0.05
      ％）時，屬於輕度中毒症狀，造成輕度協調功能降低；飲
      酒後吐氣所含酒精濃度達每公升0.5 毫克時（約合體內血
      液中酒精濃度100或0.1％）時，屬於輕到中度中毒症狀，
      出現反應較慢、感覺減低、影響駕駛之狀況；於飲酒後吐
      氣所含酒精濃度達每公升1 毫克時，屬於中到重度中毒症
      狀，呈現步態不穩，噁心嘔吐，精神混惑不清晰；又飲酒
      後1小時許，其體內血液酒精濃度可達最高，飲酒1小時後
      ，其體內之酒精濃度隨即消減，此有行政院國軍退除役官
      兵輔導委員會臺北榮民總醫院88年8月5日（88）北總內字
      第26868號函文及88年10月26日（88）院賓文廉字第13407
      號臺灣高等法院函附台北醫學院附設醫院精神科主任蔡尚
      穎「酒精對人體生理與行為之影響」一文可據。本案被告
      於肇事後，經警對其施以酒精濃度測試，其呼氣酒精濃度
      為每公升0.33毫克，有上開酒精濃度測定紀錄表可參。而
      被告係於94年5月6日7 時許起駛上路，業據其於警詢中供
      明（參警卷第9 頁）。其於肇事後，經警對其實施吐氣所
      含酒精濃度測試之時間係同日12時3 分許，二者時間相隔
      約為5小時3分，而按人體內之酒精約95％很快經代謝機轉
      氧化為二氧化碳及水而排出體外，只有5 ％以原型由呼氣
      或腎臟排出，人體在喝酒後，約30分至120 分鐘後血液酒
      精濃度可達到尖峰，然後慢慢代謝排出體外，推算方式依
      據WIDMARK 研究，人體內血中酒精濃度每小時遞減10～20
      MG/DL及血液酒精濃度約為呼氣酒精濃度2000 倍之報告來
      計算乙節，亦有法務部法醫研究所93年1 月13日法醫毒字
      第0930000052號函敘明在卷可稽，則依上開血液中酒精濃
      度其消減速率以每小時遞減15MG/DL（15MG/DL除以1000為
      0.0015％，再乘以5 為0.075MG/DL即為吐氣所含酒精濃度
      之數值）來加計反推，則被告於起駛上路時之吐氣所含酒
      精濃度應為每公升0.70毫克（計算式如下：0.33mg /L+0.
      075mg/L×5hr=0.705 mg/L，小數點2位以下4捨5入），該
      數值超出法律所容許之每公升0.25毫克，顯見被告飲酒後
      駕駛自用小客車時，確已處於不能安全駕駛之狀態。故被
      告於上開時、地有酒後駕車之公共危險犯行，甚為明確。
  (二)關於被訴刑法第185條之4駕駛動力交通工具肇事，致人受傷
    而逃逸部分：
    1.上開犯罪事實，業據被告於警詢、偵查中及本院審理時坦
      承不諱（參警卷第7頁至第9頁、臺灣臺南地方法院檢察署
      94年度核交字第414號卷偵查卷第5頁、本院94年10月11日
      準備程序及審判程序筆錄），核與證人即被害人乙○○於
      警詢所證述情節相符（參警卷第2頁至第5頁），復有上揭
      被害人詹骨外科診所診斷證明書在卷可參（參警卷第27頁
      ）。
    2.依據被告及證人上開證述內容所示，被告所駕駛自用小客
      車於肇事後，該車左前保險桿損壞、證人所駕駛之重機車
      則係車前大燈及左前飾板撞痕（參警卷第4頁、第9頁）。
      且本件事故發生之因乃係被告欲超車而向左偏侵入證人所
      騎乘之車道所致，被告所駕車輛撞擊部位既在左前保險桿
      ，被告對於發生在其視線前方之事故，焉有不知之理？次
      按行為人飲酒後如其呼氣酒精濃度達每公升0‧70 毫克時
      ，會出現反應較慢、感覺減低、影響駕駛之狀況，有上述
      研究報告可按。揆諸上開說明，被告於肇事當時尚未達於
      意識不清之程度，且參以被告自飲酒後尚能駕駛車輛，且
      猶記明自何方向行駛，顯見其仍有相當之意識能力，自難
      認被告確實不知其駕車肇事之情。
    3.按刑法第185條之4之駕駛動力交通工具，肇事致人死傷逃
      逸罪，係以處罰肇事後逃逸之駕駛人為目的，俾促使駕駛
      人於肇事後能對被害人即時救護，以減少死傷，是該罪之
      成立，祇以行為人有駕駛動力交通工具肇事，致人死傷而
      逃逸，且行為人亦知悉肇事之事實為已足，至行為人是否
      知悉或確認有人死傷，則非所問，迭據最高法院著有判決
      闡釋甚明。是依上揭說明，被告於肇事後不得擅自離去，
      詎被告擅自駕車離去，亦未報警或採取適當之救治措施，
      則被告自應負刑法之駕駛動力交通工具肇事致人受傷而逃
      逸之罪責。
三、論罪科刑之理由─
  (一)核被告所為，係犯刑法第185條之3服用酒類，不能安全駕駛
    動力交通工具而駕駛罪，及同法第185條之4駕車肇事逃逸罪
    。其所犯前開2 罪間，犯意各別，行為互異，應予分論併罰
  (二)本院審酌被告酒後駕駛車輛於道路上行駛，不僅嚴重危害往
    來之交通安全，且其經警查獲時所測得之吐氣所含酒精濃度
    ，達每公升0.33毫克，進而反推被告酒畢駕車初之酒精濃度
    為每公升0.70毫克間，其駕車肇事並致被害人乙○○受傷後
    ，不僅未採取任何救護措施，且未報警前來處理，隨即逃離
    現場，足見其惡性非輕，惟犯後態度良好，及事後亦已與被
    害人達成民事和解，並履行完畢，有台南縣新化鎮調解委員
    會94年刑調字第114號調解書在卷足憑（參警卷第8頁）等一
    切情狀，分別量處如主文所示之刑，並定其應執行刑，及諭
    知易科罰金之折算標準。
  (三)被告前未曾受有期徒刑以上刑之宣告，有臺灣臺南地方法院
    檢察署刑案資料查註紀錄表及臺灣高等法院被告全國前案紀
    錄表可按，因一時失慮，致罹刑典，經此偵審程序及刑之宣
    告，應知警惕，諒無再犯之虞，且事後已與被害人達成民事
    和解，本院認前開所宣告之刑，以暫不執行為適當，並宣告
    緩刑4年。
四、適用之法律─
  (一)刑事訴訟法第299條第1項前段、第273條之1第1項。
  (二)刑法第185條之3、第185條之4、第41條第1項前段、第2項、
    第51條第5款、第74條第1款。
  (三)罰金罰鍰提高標準條例第2條。
本案經檢察官丙○○到庭執行職務。
中　　華　　民　　國　　94　　年　　10　　月　　25　　日
                  交通法庭  法　官  張維君
右正本證明與原本無異。
如不服本判決，應於判決送達後10日內，向本院提出上訴狀（應
附繕本）。
                            書記官  陳志德
中　　華　　民　　國　　94　　年　　10　　月　　25　　日
附錄本案論罪科刑法條：
刑法第185條之3：
  服用毒品、麻醉藥品、酒類或其他相類之物，不能安全駕駛動
  力交通工具而駕駛者，處1年以下有期徒刑、拘役或3萬元以下
  罰金。
刑法第185條之4：
駕駛動力交通工具肇事，致人死傷而逃逸者，處6月以上5年以下
有期徒刑。
